【裁判字號】    89,交訴,24
【裁判日期】    890322
【裁判案由】    過失致死等
【裁判全文】
臺灣板橋地方法院刑事判決                          八十九年度交訴字第二四號
    公  訴  人  臺灣板橋地方法院檢察署檢察官
    被      告  甲○○
右列被告因過失致死等案件，經檢察官提起公訴（八十八年度調偵字第二一號），本
院判決如左：
    主  文
甲○○被訴駕駛動力交通工具肇事，致人死傷而逃逸部分無罪。
其餘被訴過失致死及服用酒類不能安全駛動力交通工具而駕駛部分，均公訴不受理。
    理  由
壹、公訴意旨略以：被告甲○○明知服用酒類駕駛易生公共危險，竟仍於民國八十八
    年八月十二日二十時許，飲用酒類後駕駛車牌號碼Ｐ八－三九五九號自用小客車
    ，行經臺北縣樹林鎮○○街二十一號前，應注意汽車駕駛人飲酒過量後不得駕車
    ，且汽車行駛時，應注意車前狀況，隨時採取必要之安全措施，而依當時情形又
    無不能注意之情事，竟疏於注意，貿然於酒後反應較遲頓情況，而失控撞及在其
    車右前方騎腳踏車之陳國平，陳國平乃人車倒地而昏厥，甲○○即駕車逃逸，嗣
    陳國平雖因路人送醫，仍因受有腦挫傷、顱內出血等傷害，於同年九月二日十七
    時十分不治死亡，因認被告涉犯刑法第一百八十五條之三、第二百七十六條第一
    項及第一百八十五之四之罪嫌（起訴書漏引刑法第一百八十五條之四）。
貳、被告被訴過失致死及服用酒類不能安全駛動力交通工具而駕駛，公訴不受理部分
    ：
  一、按已提起公訴之案件，在同一法院重行起訴者，應諭知不受理之判決，又諭知
      不受理之判決，得不經言詞辯論為之，刑事訴訟法第三百零三條第二款、第三
      百零七條分別定有明文。
  二、本件起訴書所載被告甲○○上開服用酒類不能安全駛動力交通工具而駕駛，另
      疏於注意而撞及陳國平，致陳國平死亡而認被告涉犯刑法第一百八十五條之三
      及第二百七十六條第一項之罪嫌部分，前據臺灣板橋地方法院檢察署檢察官為
      起訴（起訴案號：八十八年度偵字第二四五六七號，繫屬本院之日期為八十八
      年十二月三十一日，本院受理案號：八十九年交訴字九號），此經本院調取前
      開卷宗核閱屬實，並有該案起訴書附卷可稽，是本件公訴人就該已起訴之案件
      重行起訴（繫屬本院之日期為八十九年二月一日），揆諸首開法條規定，就被
      告被訴過失致死及服用酒類不能安全駛動力交通工具而駕駛部分，爰均不經言
      詞辯論，諭知不受理之判決。
、無罪部分：
  一、按犯罪事實應依證據認定之，無證據不得推定其犯罪事實，又不能證明被告犯
      罪者，應諭知無罪之判決，刑事訴訟法第一百五十四條、第三百零一條第一項
      前段分別定有明文。而認定不利於被告之事實，須依積極證據，苟積極證據不
      足為不利於被告事實之認定時，即應為有利於被告之認定，更不必有何有利之
      證據（最高法院三十年上字第八一六號判例參照），且刑事訴訟上證明之資料
      ，無論其為直接或間接證據，均須達於通常一般之人均不致有所懷疑，而得確
      信其為真實之程度，始得據為有罪之認定，若其關於被告是否犯罪之證明未能
      達此程度，而有合理懷疑之存在，致使無從形成有罪之確信，根據「罪證有疑
      ，利於被告」之證據法則，即不得遽為不利被告之認定（最高法院七十六年臺
      上字第四九八六號判例參照）。
  二、公訴意旨認被告涉犯刑法第一百八十五條之四駕駛動力交通工具肇事，致人死
      傷而逃逸罪名部分（公訴人於犯罪事實欄已載明「甲○○則駕車逃逸」，惟於
      所犯法條欄則漏刑法第一百八十五條之四，應認就該部分亦已起訴），無非係
      以被告自白不諱，並有交通事故調查報告表、現場及車損照片與相驗屍體證明
      書為其論斷依據。訊據被告甲○○固坦承駕駛動力交通工具肇事，致陳國平死
      亡一節，惟堅決否認有逃逸之犯意，辯稱：伊行經肇事地因現場很暗，伊當時
      雖聽到一些碰撞聲，但誤以為是樹枝掉下來擦撞的聲音，回家之後，發現後視
      鏡破掉，警覺可能不是單純擦撞到樹枝，為了心安又回去看，才看到陳國平倒
      在地上等語。
  三、經查：
    （一）被告於警訊、偵查中就被訴肇事逃逸一事已堅決否認，公訴意旨於證據並
          所犯法條欄亦僅認其就駕車肇事部分為自白，亦未論及其就肇事逃逸部分
          亦為自白（起訴書就肇事逃逸部分僅於犯罪事實欄敘及，於證據並所犯法
          條欄，並未加以論據援引）。
    （二）經隔離訊問證人即被告之配偶吳美珠證稱：「被告把車開到車庫還沒熄火
          就先下車了，我透過車庫的窗戶看到被告所駕車輛右後視鏡破掉，他說有
          撞到東西，我說我們再回去看看，我就與被告一起回到現場，隨後警員也
          來了。」等語，核與被告所稱相符。
    （三）目擊車禍經過之證人廖水明於警訊中證稱：「當時我發現前方之自小客發
          生車禍後逃逸，於是我便騎我的重機車ＭＥＱ－三四五號一直追到樹林鎮
          ○○路與忠孝街口才記下肇事車輛之號碼牌為Ｐ八－三九五九號自小客車
          後，我便回車禍現場。」、「（你回現場後該車是否有返回現場？）該車
          約十分鐘後才返回現場。」、「（你是否知道何人駕車？）我只記到車號
          便返回現場，並未見到駕駛本人。」（見偵卷第十頁背面），嗣證人廖水
          明復於本院八十九年度交訴字第九號交通事件審理中到庭結證稱：「當時
          路比較暗，路燈沒有亮，且有大樹，我看到肇事車輛沒有踩煞車就撞到陳
          國平腳踏車．．．．。」、「我是跟在肇事車輛的後面，到前方四、五百
          公尺等紅燈的路口，肇事車輛有在等紅燈，我有跟肇事車輛的駕駛人說你
          有撞到人，他馬上再轉回頭到現場。」、「（在警局稱你先轉回現場，被
          告十分鐘後才轉回現場？）因為路口沒有辦法直接迴轉，我騎機車先回現
          場，被告要駕車轉一圈找到可以迴轉的地方才到現場。」（見本院八十九
          年交訴字第九號八十九年二月十八日審判筆錄），而被告就此亦陳稱伊因
          當時酒後覺得熱，車內放冷氣聲音很大，車窗都關起來，所以沒有聽到有
          人叫他等語，亦核無悖於常情；是證人廖水明是否確實見到被告且使被告
          聽聞知曉所為肇事本屬可疑；更何況縱被告經證人廖水明於等紅燈處告知
          肇事一節屬實，亦無足證明被告肇事後即存有逃逸之犯意。
    （四）肇事時被告已飲酒過量，其肇事後之酒精測試值為每公升０．八九毫克（
          見偵卷所附酒精測試數值表），對外界狀況認知辨別能力顯屬低下，又發
          生本案車禍前被告並未煞車（見前開證人廖水明之證詞及偵卷內所附現場
          照片及道路交通事故調查報告表），又所擦撞者係騎腳踏車，而腳踏車之
          重量體積均較小，且肇事地點路燈未亮，現場黑暗且有大樹陰影，腳踏車
          復無燈光，警示設備亦僅於腳踏部分有一小塊反光膠片（見偵卷所附之現
          場照片及腳踏車照片），復參以被告所駕駛之車輛主要受損部位係右後視
          鏡折斷、右保險桿擦痕等，而腳踏車之受損部位係後輪（蓋）變形，損壞
          程度非鉅（見偵卷所附二車照片），是被告所辯肇事時未即為發現撞及他
          人尚與常情無悖，況且被告於肇事後曾等紅燈（見前開證人廖水明之證述
          ），更見被告非意在逃逸。
  四、綜合上情參互以觀，是被告所辯無肇事逃逸之犯意，尚非無可採信，此外復查
      無其他積極證據足以明確證明被告涉犯公訴人指之肇事逃逸罪行，揆諸首開說
      明，既不能證明被告犯罪，爰為被告無罪之諭知。
據上論斷，應依刑事訴訟法第三百零一條第一項、第三百零三條第第二款、第三百零
七條，判決如主文。
本案經檢察官高智美到庭執行職務（就被告被訴刑法第一百八十五條之四駕駛動力交
通工具肇事，致人死傷而逃逸罪名部分）。
中      華      民      國      八十九      年    三      月   二十二   日
                                      臺灣板橋地方法院刑事第五庭
                                          法  官  陳  鴻  清
右正本證明與原本無異
如不服本判決應於送達後十日內向本院提出上訴狀
                                          書記官  林  蔚  然
中      華      民      國      八十九      年    三      月   二十八   日


司法院資訊處製作；財團法人民間司法改革基金會備份。
